最高法院刑事判決　　　　　　　　　　111年度台上字第758號
上　訴　人　劉永慶



選任辯護人　蘇敬宇律師
　　　　　　李嘉耿律師
上列上訴人因妨害性自主案件，不服臺灣高等法院臺中分院中華
民國110 年10月27日第二審判決（110 年度侵上訴字第86號，起
訴案號：臺灣臺中地方檢察署109 年度偵字第6311號），提起上
訴，本院判決如下：
    主  文
上訴駁回。                             
    理  由
一、按刑事訴訟法第377 條規定，上訴於第三審法院，非以判決
    違背法令為理由，不得為之。是提起第三審上訴，應以原判
    決違背法令為理由，係屬法定要件。如果上訴理由書狀並未
    依據卷內訴訟資料，具體指摘原判決不適用何種法則或如何
    適用不當，或所指摘原判決違法情事，顯與法律規定得為第
    三審上訴理由之違法情形，不相適合時，均應認其上訴為違
    背法律上之程式，予以駁回。
二、本件原判決認定上訴人劉永慶有其理由欄引用第一審判決事
    實欄所載之犯行明確，因而維持第一審論處上訴人強制猥褻
    罪刑（處有期徒刑1 年2 月），駁回其在第二審之上訴。已
    詳述認定犯罪事實所憑之證據及其認定之理由，從形式上觀
    察，並無足以影響判決結果之違法情形存在。
三、按刑法第228 條第2 項之利用權勢猥褻罪，係因加害之行為
    人與被害人間具有該條項之身分關係，而利用此權勢或機會
    ，進行猥褻，被害人雖同意該行為，無非礙於上揭某程度之
    服從關係而曲從，性自主意思決定仍受一定程度之壓抑，故
    獨立列為另一性侵害犯罪類型。倘根本違反被害人自由意思
    ，而係以強制力或其他違反其意願之方法而為猥褻者，自應
    論以同法第224 條之強制猥褻罪。又事實之認定，證據之取
    捨及其證明力如何，乃事實審法院判斷之職權，如其取捨不
    違背經驗法則與論理法則，自不得指為違法，而據為第三審
    上訴之適法理由。原判決係依憑上訴人於原審坦承犯行之自
    白；證人即告訴人甲女（姓名年籍詳卷）指證全部事實之證
    言；證人曾○○供證甲女案發後當天持美工刀割手腕及至身
    心科急診情緒激動、焦慮不安之情；顏○○陳述事後協調時
    上訴人有自承本件行徑之言；佐以卷附與甲女陳述場景相符
    之案發現場照片、影片光碟；顯示甲女於本件事發後陸續至
    醫療院所身心科看診之童綜合醫療社團法人童綜合醫院、澄
    清綜合醫院中港分院、忘憂森林身心診所之相關病歷資料及
    心理衡鑑摘要等證據資料，逐一勾稽、相互印證，復就上訴
    人於第一審否認犯行，所為未違反甲女意願之辯解，如何不
    足以採信，已斟酌卷內資料詳加指駁、論斷。所為論斷說明
    ，俱不違背經驗法則及論理法則。又原判決係以甲女本件事
    發（民國 108 年7 月16 日）後密集至醫療院所身心科就診
    之事證，認定甲女事發後之身心狀況，並且綜合卷內其他證
    據，說明如何得為甲女證言之補強證據（見原判決第13至14
    頁），此部分之採證核與證據法則無違，亦無調查未盡或判
    決理由不備之違誤。至原判決引用第一審判決採用之享開心
    身心診所、昕晴診所病歷資料，尚與本件無關，應予剔除為
    本件之證據，惟原判決此部分疏漏，尚不影響判決本旨，附
    此敘明。而原判決既認定上訴人係以強制之手段違反甲女意
    願而對甲女猥褻，並非利用權勢使甲女曲意順從，其論以上
    訴人犯強制猥褻罪，洵未有何違誤。上訴意旨以原判決未調
    查並說明上訴人究係犯強制猥褻或利用權勢猥褻罪；未有「
    鑑定報告」證明甲女身心狀況，復未予釐清身心狀況與本件
    有何因果關係等語，執以指摘原判決有調查職責未盡及判決
    理由欠備之違法。係置原判決之論敘於不顧，無非就原審採
    證認事職權之適法行使，及原判決明白論斷之事項，徒憑己
    見，任意指為違法，自非適法之第三審上訴理由。
四、刑之量定，係屬事實審法院得依職權自由裁量之事項，苟已
    以行為人之責任為基礎，並審酌刑法第57條各款所列情狀而
    合於法律規定之範圍，並無違反公平、比例及罪刑相當原則
    而濫用其裁量者，即不得遽指為違法。原審就上訴人本件犯
    行，以其責任為基礎，具體審酌刑法第57條所定各情，予以
    綜合考量，復已敘明上訴人提起第二審上訴主張上訴人坦承
    犯行、父母年邁、妻子罹病等情，如何為量刑裁量之心證理
    由（見原判決第1 至3 頁），因而維持第一審法院所為刑之
    量定（處有期徒刑1 年2 月），既未逾越法定刑範圍，復無
    違反罪責原則、公平原則之情事，自無違法可言。又其他個
    案之量刑事由有別，基於個案拘束原則，自不得比附援引其
    他個案之量刑，執為原判決有何違法之論據。上訴意旨猶謂
    其無前科，對於犯罪事實坦承不諱，並有意與甲女和解，若
    入監服刑，家庭將頓失依靠，指摘原審量刑過重云者。係就
    原審量刑裁量權之適法行使，任意指摘，依上述說明，同非
    合法之第三審上訴理由。
五、以上及其他上訴意旨，核與法律規定得為第三審上訴理由之
    違法情形，不相適合，應認本件上訴為違背法律上之程式，
    予以駁回。                     
據上論結，應依刑事訴訟法第395條前段，判決如主文。
中    華    民    國   111    年    3     月    3     日
                  刑事第二庭審判長法  官  林  勤  純  
                                  法  官  莊  松  泉  
                                  法  官  李  釱  任  
                                  法  官  吳  秋  宏  
                                  法  官  王  梅  英  
本件正本證明與原本無異
                                  書記官
中    華    民    國   111    年    3     月    8     日